臺灣南投地方法院民事簡易判決
111年度埔簡字第46號
原      告  黃功增  
訴訟代理人  張繼圃律師
被      告  游凱翔  
            游好誼  

上列當事人間履行契約事件，本院於民國111年5月11日言詞辯論
終結，判決如下：
    主      文
被告應就南投縣○○鎮○○○段000地號土地上，於民國107年3月31日
設定登記之不動產役權存續期間「自民國107年3月27日至民國12
7年3月26日」，辦理更正為「不定期限」予原告。
訴訟費用由被告負擔。
    事實及理由
壹、程序事項：
    按不變更訴訟標的，而補充或更正事實上或法律上之陳述者
    ，非為訴之變更或追加（民事訴訟法第256條）。原告原起
    訴請求：被告應就南投縣○○鎮○○○段000地號土地（下稱系爭
    土地）上不動產役權存續期間之設定，偕同辦理更正為不定
    期限予原告。嗣聲明迭經變更，原告最後訴之聲明為：如主
    文第1項所示。核屬更正事實上或法律上之陳述，並非訴之
    變更及追加，應予准許。
貳、實體事項：
一、原告主張：原告為南投縣○○鎮○○○段00000地號土地之所有人
    ，因通行必要而需經被告所有之系爭土地，故兩造於107年3
    月間就系爭土地之使用達成協議（下稱系爭協議），被告同
    意於系爭土地上設定永久（不定期限）之不動產役權予原告
    ，而原告須給付被告新臺幣（下同）50萬元權利金，且原告
    已於締約當場交付50萬元予被告。詎被告辦理系爭土地不動
    產役權設定時，將系爭土地不動產役權存續時間設定為107
    年3月27日至127年3月26日，而未依系爭協議將存續期間登
    記為永久即不定期限，爰依系爭協議之法律關係，提起本件
    訴訟等語，並聲明：如主文第1項所示。
二、被告則以：被告已收受權利金50萬元，且兩造間確有就協議
    將系爭土地設定永久（不定期限）之不動產役權予原告，僅
    因辦理登記時發生錯誤，始將存續時間設定為107年3月27日
    至127年3月26日，惟權利金50萬元為訴外人即證人陳素珍所
    付，原告並未給付，是原告不得向被告請求履行系爭協議等
    詞資為抗辯。並聲明：原告之訴駁回。
三、本院得心證理由：
  ㈠按債權人基於債之關係，得向債務人請求給付（民法第199條
    第1項）。苟債之契約尚屬有效存在，債權人即得請求債務
    人為給付，初不問雙方有無履行契約之誠意（最高法院79年
    度台上字第1757號判決意旨參照）。
  ㈡經查，原告主張其為通行系爭土地之必要，而與被告於107年
    3月間簽立系爭協議，被告同意將系爭土地上設定永久（不
    定期限）之不動產役權予原告，且被告已收受權利金50萬元
    ，惟設定時竟將系爭土地不動產役權存續時間設定為107年3
    月27日至127年3月26日等情，有系爭協議書、系爭土地不動
    產役權登記申請書相關資料、證人陳素珍農會存摺影本在卷
    可稽（本院卷第23、101-115、171-179頁），核與證人陳大
    平、陳素珍之證述大致相符（本院卷第160-163頁），且為
    被告所不爭執，是堪信原告此部分主張為真實。
　㈢被告雖辯稱50萬元為陳素珍所付，原告並未給付，是原告不
    得向被告請求履行系爭協議等語。惟按因契約互負債務者，
    於他方當事人未為對待給付前，得拒絕自己之給付（民法第
    264條第1項本文）。債權債務之主體，應以締結契約之當事
    人為準，故凡契約上所載明之債權人，不問其實際情形如何
    ，對於債務人當然得行使契約上之權利（最高法院43年台上
    字第99號判決意旨參照）。經查，系爭協議書之當事人甲方
    為被告，乙方為原告、訴外人即證人陳大平、陳素珍、訴外
    人施阿員，有系爭協議書可參（本院卷第23頁），且審理中
    證人陳大平證稱：確有與被告簽立系爭協議，且陳素珍已單
    獨交付50萬元予被告等語（本院卷第160-161頁）；證人陳
    素珍證稱：確有與被告簽立系爭協議，且我已單獨交付50萬
    元予被告。原告、陳大平、施阿員雖然沒有出資，但我想說
    大家都是鄰居，為了當大家都有路可以走，就讓他們一起成
    為契約當事人等語（本院卷第161-163頁）。依上開說明，
    原告既為系爭協議書載明契約當事人之一，被告亦自認已收
    受50萬元（本院卷第162頁），足認系爭協議書當事人甲方
    已為對待給付，是被告不得拒絕自己之給付。又50萬元雖係
    由陳素珍單獨給付，而原告、陳大平、施阿員均未給付該權
    利金，然此為原告、陳大平、陳素珍、施阿員間內部分擔問
    題，不影響系爭協議書當事人甲方已給付50萬元之事實，是
    被告此部分抗辯，洵屬無據。
四、綜上所述，原告依系爭協議之法律關係，請求被告就系爭土
    地上不動產役權存續期間之設定，辦理更正為不定期限予原
    告，為有理由，應予准許。
五、本件係適用簡易程序而為被告敗訴之判決，依民事訴訟法第
    389條第1項第3款規定，雖應就給付之訴中原告勝訴部分依
    職權宣告假執行，然本件依系爭協議辦理變更設定登記之訴
    ，旨在求命被告為一定之意思表示，依強制執行法第130條
    第1項規定，判決確定後視為被告已為意思表示而無待假執
    行，故不為假執行之宣告，併此敘明。　　
六、訴訟費用負擔之依據：民事訴訟法第78條、第85條第1項前
    段。
中　　華　　民　　國　　111 　年　　6 　　月　　6 　　日
                  埔里簡易庭  法  官  鄭煜霖
以上為正本係照原本作成。
如不服本判決，應於送達後20日內，向本院提出上訴狀並表明上
訴理由，如於本判決宣示後送達前提起上訴者，應於判決送達後
20日內補提上訴理由書（須附繕本）；並向本院繳足上訴裁判費
。 
中　　華　　民　　國　　111 　年　　6 　　月　　6 　　日
　　　　　　　　　　　　　　　書記官  洪妍汝